【裁判字號】    96,訴,1740
【裁判日期】    980612
【裁判案由】    塗銷抵押權登記
【裁判全文】
臺灣桃園地方法院民事判決              96年度訴字第1740號
原      告  子○○
            丁○○
訴訟代理人  蔡榮德  律師
被      告  己○○
            辛○○
            乙○○
上三人共同
訴訟代理人  寅○○
被      告  丑○○
訴訟代理人  壬○○
            寅○○
被      告  戊○○
訴訟代理人  林智育  律師
            李岳洋  律師
            張克西  律師
被      告  癸○○
上列當事人間請求塗銷抵押權登記事件，於民國98年6 月5 日言
詞辯論終結，本院判決如下：
    主      文
被告應將如附表編號所示土地所設定如附表各
該項「抵押權內容」欄所示之抵押權登記予以塗銷。
訴訟費用由被告負擔。
    事實及理由
壹、程序方面
一、按不變更訴訟標的，而補充或更正事實上或法律上之陳述者
    ，非為訴之變更或追加，民事訴訟法第256 條定有明文。本
    件原告起訴時之聲明第1、2項原分別為「被告應協同原告子
    ○○將坐落桃園縣復興鄉○號段1232、1232-2、1232-4、12
    33、1234等地號抵押權辦理塗銷登記；被告應協同原告丁○○將坐落桃園縣復興鄉○號段1232-6、1233-1、1234-2等地
    號抵押權辦理塗銷登記」，嗣原告於民國97年10月1 日提出
    之民事爭點整理狀，將原聲明第1、2項更正為：「被告應將
    原告子○○所有坐落於桃園縣復興鄉○號段1232、1232-2、
    1232-4、1233、1234地號土地，由桃園縣大溪地政事務所以
    86年溪電字第104351號收件，並於86年3月3日為設定登記，
    權利價值：本金最高限額新台幣22,750,000元，權利存續期
    間為86年2 月1 日至116 年1 月31日之抵押權登記予以塗銷
    ；被告應將原告丁○○所有坐落於桃園縣復興鄉○號段1232
    -6、1233-1、1234-2地號土地，由桃園縣大溪地政事務所以
    86年溪電字第104351號收件，並於86年3 月3 日為設定登記
    ，權利價值：本金最高限額新台幣22,750,000元，權利存續
    期間為86年2 月1 日至116 年1 月31日之抵押權登記予以塗
    銷」，經核與首開規定並無不合，先予敘明。
二、本件被告己○○、丑○○、辛○○、乙○○經合法通知，無
    正當理由，未於最後言詞辯論期日到場，核無民事訴訟法第
    386 條各款所列情形，爰依原告之聲請，由其一造辯論而為
    判決。
貳、實體方面
一、原告起訴主張：
(一)、原告子○○於96年3 月23日取得坐落桃園縣復興鄉○號段第
    1232、1232-2、1232-4、1233、1234等地號土地所有權，原
    告丁○○於93年10月29日取得坐落桃園縣復興鄉○號段第12
    32-6、1233-1、1234-2等地號土地所有權（以下合稱系爭土
    地），前此抵押權人甲○○、丙○○○即表示所為抵押權設
    定並沒有任何借貸，被告等均係其所安排之人頭，故就伊2
    人部分並已辦妥塗銷抵押權登記。嗣原告申請桃園市調解委
    員會辦理調解，詎被告僅1 人到場而調解不成。蓋被告等之
    抵押權既屬人頭性質，又無任何借貸，原告亦無意向其借款
    ，該抵押權即無存在價值及必要，為此爰依法提起本件訴訟
    。
(二)、被告等人並未付款向游阿和（已死亡）購買系爭土地，自不
    可能與游阿和成立信託登記關係，蓋依被告戊○○所提出之
    被證2 投資收據與被證4 號契約書（原告否認其真正），二
    者內容、地點即完全矛盾不合，況且系爭土地乃原住民保留
    地，而行政院乃至84年3 月22日始修正山胞保留地開發管理
    辦法（現修正為原住民保留地開發管理法），具有原住民身
    分之人始得取得原住民保留地之所有權。則在被告所提出被
    證2 所謂交款時之78年間，或被證4 游阿和與王文曾2 人立
    約時之79年間，當時游阿和本身並無所有權，又如何出售系
    爭土地予被告等人？如何與被告等成立信託關係？況且退步
    言，縱使當時游阿和具有所有權，且彼等於78、79年間亦成
    立買賣關係，惟被告等人既不具有原住民身分，故此買賣亦
    係違反民法第71條之規定，應屬無效。更遑論，被告等就所
    謂買賣之事實，迄未提出任何支付價金之證明，則付款買賣
    之前提事實既無法證明，則所謂信託登記之說更不足採。
(三)、再者，被告就同一抵押權所擔保之債權為何，前後至少有以
    下不同之矛盾說法。就被告戊○○部分，其先於97年3 月28
    日民事答辯狀主張，系爭抵押權係擔保被告等對甲○○之位
    於卡普段活水渡假山莊投資債權（本院卷一第120 頁），並
    於97年3 月28日言詞辯論期日陳稱「（問：主張系爭抵押權
    擔保之債權為何？）是主張被告對甲○○這些投資活水渡假
    山莊之債權包含投資本金之返還及收益的給予。」等語（本
    院卷一第118 頁）。嗣被告戊○○於民事答辯狀(二)則改為主
    張系爭抵押權係擔保其將來信託物移轉登記請求權（本院卷
    一第152 頁），並提出被證3 之信託契約影本為證（原告否
    認真正，且依民訴法第352 條第2 項規定私文書應提出原本
    ）。嗣被告戊○○於民事答辯狀(三)再次改為主張系爭抵押權
    係擔保其信託物之損害賠償請求權（本院卷二第10頁）；就
    其餘被告部分，先於97年1 月25日言詞辯論期日陳稱「我們
    6 個人與甲○○、他太太共8 個人出資2000多萬元，錢交給
    甲○○出面向游阿和買數筆土地」（本院卷一第94頁），嗣
    於97年3 月28日言詞辯論期日則改稱「我們的抵押權是擔保
    游阿和在當初有跟我們8 個人拿土地買賣的錢」（本院卷一
    第118 頁）。
(四)、惟被告等上開前後說法均相互矛盾，無法證明真正。就被告
    戊○○部分，其所謂擔保伊與甲○○間投資債權云云，蓋被
    告縱有出資亦係投資甲○○開設渡假中心之投資款，與本案
    抵押債務人游阿和完全無關，亦即被告等已自認其與游阿和
    間未發生任何債權債務關係，況且被告戊○○出具之被證2
    投資收據，乃係付款予甲○○、何德配等2 人之收據，即與
    本案抵押債務人游阿和無關；又其所謂擔保伊將來信託物移
    轉登記請求權云云，惟被告戊○○既未證明有支付價金與游
    阿和而成立買賣關係，自遑論證明有與游阿和成立信託關係
    ，更何狀即使信託物移轉登記請求權之說為真，然此充其量
    僅係被告得請求游阿和移轉土地而已，自無從將請求移轉土
    地之權利當作本案本金最高限額抵押權之擔保債權；又其所
    謂係擔保伊信託之損害賠償請求權云云，惟同前述，被告既
    未證明其有與游阿和成立買賣關係，則其空言所謂信託云云
    自不足採。至於，被告戊○○於原告陳明指出其供述矛盾後
    ，才於訴訟末期改稱，本件與投資活水山莊無關云云（本院
    卷二第63頁），姑不論其自認之撤銷不合法外，退步言，被
    告戊○○主張被告等共同出資合計新台幣2275萬元，由甲○○向游阿和購地（本院卷二第42頁、被證5 ），除與被告戊○○所提出之被證4 號買賣契約不符外（價金、面積均不合
    ），亦與證人甲○○於97年11月28日本院言詞辯論期日所供
    述之1000萬購地、面積約2000坪等語亦不符合（本院卷二第
    65至67頁）。再退步言，即使被告戊○○所言為真，買賣契
    約之債權債務乃存在於游阿和與甲○○間，而依桃園大溪地
    政事務所函覆之土地登記申請書所載，權利人為被告等6 人
    及甲○○、丙○○○，債務人為游阿和，並載有「詳如契約
    書所載」等字樣（本院卷一第138 頁），惟被證4 之契約書
    乃游阿和與甲○○間之契約，與本件抵押權之債權人及債務
    人乃游阿和與被告等6 人無涉。換言之，本件抵押權之債權
    人被告等6 人與當時債務人游阿和並無債權債務，抵押權擔
    保之債權並不存在，頂多乃甲○○與游阿和間有債權債務關
    係，況此說法亦矛盾不實。
(五)、至於就其餘被告所謂，係擔保游阿和在當初有跟我們8人 拿
    土地買賣的錢云云，惟游阿和與被告等人間根本無任何債權
    債務存在，業為被告於97年1 月25日言詞辯論期日「我們6
    個人與甲○○、他太太共8 人出資2000多萬元，錢交給甲○○出面向游阿和買數筆土地，…，因為這件事情都是甲○○
    出面處理的，我們只是暗股其後續我們都不清楚，…」等語
    所自認（本院卷一第94頁），何況，被告就所謂游阿和有收
    取其款項之說法，經鈞院命提出證明後一直無法舉證證明，
    至於其訴訟中途才提之被證4 契約書即使為真，亦僅係王文
    曾與游阿和間之買賣契約，尚不足以證明被告等人有與游阿
    和發生任何債權債務關係。至於被告癸○○於97年5 月2 日
    言詞辯論期日庭呈之收據（原告否認真正），即使為真亦不
    足以證明甲○○收受之款項有交付予游阿和或被告等有與游
    阿和發生債權債務關係。
(六)、從而，抵押債務人游阿和與抵押權人被告等人間，過去不曾
    發生過任何債權債務關係，今游阿和既業已死亡，且土地目
    前為原告所有，爾後亦不可能再與被告發生債權債務關係，
    則原告本於所有權能及83年度台上字第1055號判例之揭示，
    自得訴請塗銷系爭抵押權登記，並聲明：被告應將原告子○○所有坐落於桃園縣復興鄉○號段1232、1232-2、1232-4、
    1233、1234地號土地，由桃園縣大溪地政事務所以86年溪電
    字第104351號收件，並於86年3月3日為設定登記，權利價值
    ：本金最高限額新台幣22,750,000元，權利存續期間為86年
    2 月1 日至116 年1 月31日之抵押權登記予以塗銷；被告應
    將原告丁○○所有坐落於桃園縣復興鄉○號段1232-6、1233
    -1、1234-2地號土地，由桃園縣大溪地政事務所以86年溪電
    字第104351號收件，並於86年3 月3 日為設定登記，權利價
    值：本金最高限額新台幣22,750,000元，權利存續期間為86
    年2 月1 日至116 年1 月31日之抵押權登記予以塗銷；訴訟
    費用由被告負擔。
二、被告方面：
(一)、被告戊○○則以：
１、按所謂最高限額之抵押契約，係指所有人提供抵押物，與債
    權人訂立在一定金額之限度內，擔保現在已發生及將來可能
    發生之債權之抵押權設定契約而言。此種抵押權所擔保之債
    權，除訂約時已發生之債權外，即將來發生之債權，在約定
    限額之範圍內，亦為抵押權效力所及。雖抵押權存續期間內
    已發生之債權，因清償或其他事由而減少或消滅，原訂立之
    抵押契約依然有效，嗣後在存續期間內陸續發生之債權，債
    權人仍得對抵押物行使權利。此種抵押契約如未定存續期間
    ，其性質與民法第754 條第1 項所定就連續發生之債務為保
    證而未定有期間之保證契約相似，類推適用同條項規定，抵
    押人固得隨時通知債權人終止抵押契約，對於終止契約後發
    生之債務，不負擔保責任。反之，此種抵押契約定有存續期
    間者，訂立契約之目的，顯在擔保存續期間內所發生之債權
    ，凡在存續期間所發生之債權，皆為抵押權效力所及，於存
    續期間屆滿前所發生之債權，債權人在約定限額範圍內，對
    於抵押物均享有抵押權，除債權人拋棄為其擔保之權利外，
    自無許抵押人於抵押權存續期間屆滿前，任意終止此種契約
    。縱令嗣後所擔保之債權並未發生，僅債權人不得就未發生
    之債權實行抵押權而已，此有最高法院66年度台上字第1097
    號判例可資參照；次按最高限額抵押權之設定，不以已發生
    債權債務關係為必要，則不論系爭抵押權設定時，是否已發
    生所擔保之債權，於有積極證據足資證明該抵押權設定確有
    通謀虛偽之前，上訴人此部分之主張，仍屬不能證明而不足
    取，亦有最高法院95年度台上字第2967號判決要旨可資參照
    。
２、緣訴外人甲○○個人出資250 萬元，並邀集被告癸○○出資
    250 萬元、被告己○○出資300 萬元、被告戊○○出資180
    萬元、被告丑○○出資175 萬元、被告辛○○出資250 萬元
    、被告乙○○出資250 萬元及訴外人丙○○○（即甲○○之
    配偶）出資620 萬元，合計出資2275萬元，共同購買系爭土
    地（被證5 ），被告等人乃將系爭土地借名登記於訴外人游
    阿和名下，此有信託契約書第1 條約定，甲方為癸○○、甲○○、戊○○、丑○○、辛○○、乙○○、丙○○○等8 人
    共同出資購買系爭土地，因土地法之限制，暫以乙方為名義
    辦理登記等語可資參照（被證3 ，本院卷一第156 頁）。故
    被告等人將本件系爭土地合法借名登記於訴外人游阿和名下
    ，且應類推適用委任關係至明。又依97年5 月2 日言詞辯論
    筆錄證人丙○○○、庚○○之證詞及被告癸○○之供述，均
    可證明被告與游阿和確有借名登記之情事。是以，被告等人
    為保障其個人權益持有系爭土地，除請求訴外人游阿和交付
    系爭土地所有權狀正本7 紙外（被證6 ），並請求於系爭土
    地上設定本金最高限額2275萬元之最高限額抵押權（被證7
    ）。至於被告戊○○於被證2 所提出之收據影本，係被告戊○○另案投資復興鄉卡普部落之投資收據，因事隔多年被告
    誤為係本案之收據，故被告戊○○撤回被證2 投資收據。
３、復依上揭信託契約書第2 條、第3 條分別約定，乙方為保障
    甲方之權利，願配合辦理抵押權登記，以甲方為權利人、面
    積及權利範圍，如抵押權設定契約書所載為實；乙方願無條
    件配合甲方辦理各項權利變更等登記，不得藉故為難等語。
    交互以觀，可知游阿和應依上開約定負有維持土地所有權人
    名義為游阿和，且應依被告等之指示辦理各項權利變更登記
    事務之義務等語。細繹前開信託契約書，登記名義人游阿和
    非所有權人，真正所有權人係被告等人，蓋因借名登記類推
    適用委任關係，隨時得請求終止返還借名登記物，是系爭抵
    押權之存在係為擔保被告將來借名登記物返還請求權至明，
    抵押權有存在之必要，且其所擔保之債權存在。就此，證人
    丙○○○、甲○○於97年5 月29日、97年11月28日言詞辯論
    筆錄皆已結證在卷，並依民事訴訟法第376 條之1 以下之規
    定，當事人之證詞亦為證據方法之一，雖被告戊○○因年代
    久遠於臨訟之初所提之證據及事實或有出入，惟其他被告癸○○等所提之證據及說詞皆與被告後來所喚醒之記憶及提出
    之證據相符，是此皆可證明被告之主張顯然有據。
４、據上所述，實務上之最高限額抵押權，係以抵押人與債權人
    間約定債權人對於債務人就現有或將來可能發生最高限額內
    之不特定債權，就抵押物賣得價金優先受償為其特徵，與供
    特定債權擔保之普通抵押權不同。申言之，最高限額抵押權
    並不以從屬於抵押債權存在為成立要件，且可擔保將來可能
    發生但現在尚未存在之債權。至於由一定法律關係所生之債
    權，當然包括現有及將來可能發生之債權，及因繼續性法律
    關係所生之債權，自不待言。揆諸前述，凡因本件借名登記
    類推適用委任關係所生之債權，均應為系爭最高限額抵押所
    擔保之債權。申言之，被告得依本件借名登記法律關係所主
    張之債權，諸如請求訴外人游阿和維持土地所有權人名義為
    游阿和之債權，依被告等之指示辦理各項權利變更登記事務
    之債權，以及違反上揭義務所生之損害賠償請求權等，均為
    系爭最高限額抵押權擔保之債權。復按本件借名登記法律關
    係以維持原住民身分之登記名義為其特徵，並不因借用名義
    人死亡而受影響，故依其性質不能消滅，從游阿和之姓之繼
    承人游孟華自應負上揭游阿和應負擔之義務。亦即，上揭債
    權均為被告依本件借名登記法律關係所得主張之債權，自應
    為本件最高限額抵押權所擔保。
５、查本件上揭土地設定之系爭抵押權存續期間為86年2 月1 日
    至116 年1 月31日，且本件借名登記事件，乃在確保土地所
    有權人名義之維持，以及被告等指示該借用名義人辦理各項
    權利變更登記事務之權利。惟基於借名登記之法律關係，游
    阿和本應依上揭信託契約書負有維持土地所有權人名義為游
    阿和，且應依被告等之指示辦理各項權利變更登記事務之義
    務，嗣因其擅自移轉復興鄉○號段1232、1232-2、1232-4、
    1233、1234地號之土地予訴外人陳照妹已陷於給付不能，依
    法應負損害賠償之責，並由其繼承人游孟華承受之。至復興
    鄉○號段1232-6、1233-1、1234-2地號部分，游孟華於游阿
    和死亡後，仍應負維持借用名義之義務，詎其擅自移轉前揭
    土地予原告丁○○，亦已陷於給付不能，並應負損害賠償之
    責。據上所述，系爭抵押權迄今所擔保者，乃被告等基於借
    名登記法律關係類推適用委任關係所生之債權，依該借名登
    記之事務性質及損害賠償請求權業已由訴外人游孟華承受之
    ，系爭抵押權亦應合法有效存續，是原告之訴顯無理由，應
    予駁回。
(二)、被告己○○、丑○○、辛○○、乙○○雖未於最後言詞辯論
    期日到場，據其前期日所為之陳述則以：我們6 個人與甲○○、丙○○○共8 個人出資2000多萬元交給甲○○出面向游
    阿和買數筆土地，但因為是原住民保留地無法過戶，所以才
    由游阿和設定2275萬元抵押權給我們，依照我們8 個人出資
    比率計算，故我們的抵押權是擔保游阿和在當初有跟我們8
    個人拿土地買賣的錢，用設定抵押權的方式來保障我們的權
    益，登將來的時候才過戶。嗣游阿和死亡後，聽說他兒子又
    把土地賣給他人，我們不知道買方式何人，因為這件事情都
    是甲○○出面處理的，我們只是暗股，其後續的情形我們都
    不清楚等語置辯。
(三)、被告癸○○則以：除同前(二)所述外，並陳稱「我們300 坪的
    土地已經同意移轉給他們，我們也同意這5 筆土地的抵押權
    塗銷掉還給他們，但其他的600 坪的土地不能塗銷」（本院
    卷一第170 頁）等語置辯。
(四)、並均聲明：請求駁回原告之訴；訴訟費用由原告負擔。
三、兩造不爭執事項：（見本院卷二第18頁、第30頁）
(一)、被告及訴外人甲○○、丙○○○等8 人委由訴外人卯○○於
    86年2 月17日就系爭土地辦理抵押權登記（內容如附表所示
    ）。
(二)、附表編號之土地由游阿和之繼承人游孟華於93年9 月
    24日辦理繼承分割後，於93年10月29日出售予原告丁○○。
(三)、附表編號之土地，於87年9 月15日出售予訴外人
    陳照妹，嗣由陳照妹於93年2 月16日出售予訴外人羅秀蓮，
    羅秀蓮再於96年3 月23日出售予原告子○○。
四、本件原告主張系爭土地原係訴外人游阿和所有，原告子○○
    、丁○○分別自訴外人羅秀蓮及游孟華購得附表編號
    及編號土地，而為系爭土地之所有權人，前開土
    地於86年3 月3 日以游阿和為債務人，依桃園縣大溪地政事
    務所86年溪電字第104351號設定本金最高限額新台幣2275萬
    元抵押權予被告等人（各該被告債權範圍詳如附表），存續
    期間自86年2 月1 日起至116 年1 月31日等情，有系爭土地
    登記謄本（本院卷第4 頁至第34頁）、桃園縣大溪地政事務
    所97年4 月9 日函所附土地登記申請翁、抵押權設定契約書
    、印鑑證明、戶籍謄本、身分證影本、土地所有權狀等件在
    卷可稽（見本院卷第136 頁至第151 頁），且為兩造所不爭
    執，固堪信屬實。然原告主張前開抵押權所擔保之債權不存
    在之事實，則為被告等否認，辯稱：被告等人前曾委託訴外
    人甲○○向游阿和購買系爭土地，因系爭土地為原住民保留
    地無法辦理所有權移轉登記，所以暫時借名登記在游阿和名
    下，為擔保被告等對於游阿和基於借名登記法律關係所生之
    債權及損害賠償請求權等語。是本件首應審究者，乃系爭抵
    押權所擔保之債權是否存在，經查：
(一)、按抵押權為擔保物權，不得由債權分離而讓與，或為其他債
    權之擔保，民法第870 條定有明文。是抵押權具有從屬性，
    倘無所擔保之債權存在，抵押權即無由成立，自應許抵押人
    請求塗銷該抵押權之設定登記（最高法院84年度台上字第16
    7 號判決可參）。又抵押權為不動產物權，非經登記，不生
    效力，抵押權人僅能依設定登記內容行使權利，是抵押權登
    記有無塗銷之原因，自應以抵押權登記之債務人對抵押權人
    是否負有債務為斷（最高法院88年度台上字第670 號判決可
    參）。
(二)、系爭抵押權登記之債務人為游阿和，系爭抵押權所擔保之債
    權係游阿和對於被告之債權，從而本件判斷抵押權所擔保之
    債權是否存在，以及系爭抵押權應否塗銷，自應以游阿和與
    被告等間，於系爭抵押權存續期間之86年2 月1 日至116 年
    1 月31日止，是否存在有被擔保之債權為審究。
(三)、被告抗辯被告等就系爭土地與游阿和簽定有借名登記契約云
    云，已為原告所否認，且被告所提出卷附信託契約書影本（
    被證3） 、契約書影本（被證4） ，原告均否認為真正。而
    被告所聲請傳訊之證人甲○○於本院審理時固然證稱：「我
    想在復興鄉發展觀光，被告等人就和我一起投資買桃園縣復
    興鄉的土地（拉號段的土地），但我不記得地號，他們把錢
    交給我，我就負責買復興鄉○號段的土地，因為原住民的土
    地一般人不能買，所以為了保障他們，我就要原地主（游阿
    和）設定抵押給被告等人」等語（見本院卷二第64頁），但
    就其所稱：「（你辦好抵押權設定登記後土地所有權狀，是
    否有交給游阿和？）沒有。因為『我』已經付錢買斷該土地
    ，實質上土地已經歸『我』所有，只是礙於法令的限制無法
    歸『我』所有」、「（被告等人投資你的時候，投資的金額
    如何拿給你？給付方式為何？有無約定獲利如何分配？）他
    們分3 或4 次，都是用現款給我的，說土地漲價以後就把利
    潤分給他們」等語，以及證人甲○○自承其與游阿和所簽定
    被證4 契約書（見本院卷一第247 頁以下）所示，系爭土地
    買賣契約之當事人係甲○○與游阿和，雙方於契約第5 條並
    約定：「土地所有權移轉登記手續時，所有權取得名義人甲
    方（即甲○○）得自由變更指定，乙方（即游阿和）不得異
    議，絕不可刁難推諉」之語可知，被告等與證人甲○○合資
    購買系爭土地之情縱或屬實，然渠等與甲○○顯然是約定由
    甲○○單獨擔任買受人向游阿和購買系爭土地，嗣土地可得
    移轉為渠等所有時再辦理所有權移轉登記或出售獲利，從而
    ，被告等與游阿和之間，難認存在有買賣之法律關係，又被
    告等非系爭土地買賣契約之當事人，被告又未能證明渠等語
    游阿和之間確實存在有借名登記契約，是渠等辯稱系爭抵押
    權所擔保之債權為被告等對於游阿和基於借名登記法律關係
    所生之債權及損害賠償請求權，尚乏實據。
(四)、至於被告等辯稱渠等先後共交付1,655 萬元予甲○○購買系
    爭土地之情固未為證人甲○○所否認，然此乃被告與證人甲○○間之內部關係，並不影響被告等與游阿和之間無債之關
    係存在之事實，況且依被證4 之買買契約書，證人甲○○向
    游阿和購買系爭土地之價金為250 萬元，與其於本院審理時
    先後證稱：「（買地買了多少錢？每位出資多少？面積多少
    ？）約1,000 萬元，是跟游阿和之間的交易。每位被告約出
    資我已經不記得了，且我自己也出資了約600 萬元左右。約
    2,000 坪左右」、「（你剛才說系爭土地價金約1,000 萬元
    ，你投資600 萬元，那為何被告他們說所投資的金額約為2,
    000 萬元？）被告等人投資總額約為2,000 萬元，買土地詳
    細的數字我記不得，我說的1,000 萬元應該是分期款中的1
    期」、「（被證4 記載買賣價金為250 萬元與你前開所述的
    買賣價金1,000 萬元，為何不同？）我有殺價，契約是這樣
    約定，後來游阿和的兒子又來向我借錢並說地價太少了要加
    價，說將來在土地總價上面扣，後來的約定總額為1,000 多
    萬元」等語不符（見本院卷二第65頁至第67頁），益足徵被
    告等雖與證人甲○○共同出資購買系爭土地為投資，但非系
    爭買賣契約之買受人，與游阿和之間並無債之關係存在。
(五)、被告另辯稱系爭抵押權係最高限額抵押，故不以抵押權設定
    時確有債之關係存在為必要云云。然按最高限額抵押權係對
    於債權人一定範圍內之不特定債權，預定一最高限額，由債
    務人或第三人提供抵押物予以擔保之特殊抵押權。故最高限
    額抵押權所擔保債權必須為一定範圍內所發生之債權。準此
    以觀，最高限額抵押權不僅有其特定性，且最高限額抵押權
    係從屬於此一定範圍內之法律關係，最高限額抵押權所擔保
    者，即係此項法律關係所不斷發生之債權。該一定範圍之法
    律關係即為最高限額抵押權之基礎關係。至概括最高限額抵
    押權，因債權人與債務人間無基本契約（一定之法律關係）
    為擔保債權發生之基礎關係，自難認屬有效（最高法院86年
    度台上字第3114號判決可參）。是被告前開所辯，並不足採
    。本件被告既未能就渠等與游阿和間於系爭抵押權存續期間
    內，確有為系爭抵押權擔保效力所及之債權債務關係存在乙
    節舉證以實其說。則依前揭說明，自應許為抵押人之原告請
    求塗銷該抵押權之設定登記。
五、綜上所述，原告依民法第767 條之規定，請求被告應將系爭
    不動產所設定系爭抵押權登記予以塗銷，為有理由，應予准
    許。
六、本件事證已臻明確，兩造其餘主張、陳述及所提之證據，經
    審酌均與判決結果不生影響，爰不一一論述，併此敘明。
七、據上論結，原告之訴為有理由，依民事訴訟法第78條判決如
    主文。
中    華    民    國    98    年    6     月    12    日
                  民事第二庭   法  官   卓立婷
以上正本係照原本作成。
如對本判決上訴，須於判決送達後20日內向本院提出上訴狀。
中    華    民    國    98    年    6     月    15    日
                               書記官   黃進傑
附表：
┌──┬─────┬─────┬────┬───┬───────────┐
│編號│分割前地號│分割後地號│所有權人│面積  │抵押權內容            │
│    │（桃園縣復│（桃園縣復│        │（㎡）│                      │
│    │興鄉○號段│興鄉○號段│        │      │                      │
│    │）        │）        │        │      │                      │
├──┼─────┼─────┼────┼───┼───────────┤
│一  │1232      │1232    │子○○  │92    │登記日期：86年3月3日  │
│    │          ├─────┼────┼───┤擔保債權：最高限額新台│
│    │          │1232-4  │子○○  │20    │          幣2275萬元  │
│    │          │          │        │      │存續期間：86年2月1日至│
│    │          │          │        │      │          116年1月31日│
│    │          │          │        │      │權利人：（債權額比例）│
│    │          │          │        │      │癸○○：250/2275      │
│    │          │          │        │      │己○○：300/2275      │
│    │          │          │        │      │戊○○：180/2275      │
│    │          │          │        │      │丑○○：175/2275      │
│    │          │          │        │      │辛○○：250/2275      │
│    │          │          │        │      │乙○○：250/2275      │
│    │          │          │        │      │登記字號：桃園縣大溪地│
│    │          │          │        │      │          政事務所86年│
│    │          │          │        │      │          溪電字第1043│
│    │          │          │        │      │          51號        │
├──┼─────┼─────┼────┼───┼───────────┤
│二  │1232-1    │1232-1  │林寶    │116   │                      │
│    │          ├─────┼────┼───┤                      │
│    │          │1232-5  │林寶    │188   │                      │
├──┼─────┼─────┼────┼───┼───────────┤
│三  │1232-2    │1232-2  │子○○  │224   │同上                  │
│    │          ├─────┼────┼───┼───────────┤
│    │          │1232-6  │丁○○  │104   │同上                  │
├──┼─────┼─────┼────┼───┼───────────┤
│四  │1232-3    │1232-3  │林寶    │96    │                      │
├──┼─────┼─────┼────┼───┼───────────┤
│五  │1233      │1233    │子○○  │493   │同上                  │
│    │          ├─────┼────┼───┼───────────┤
│    │          │1233-1  │丁○○  │752   │同上                  │
├──┼─────┼─────┼────┼───┼───────────┤
│六  │1234      │1234    │子○○  │484   │同上                  │
│    │          ├─────┼────┼───┼───────────┤
│    │          │1234-2  │丁○○  │607   │同上                  │
├──┼─────┼─────┼────┼───┼───────────┤
│七  │1234-1    │1234-1  │林寶    │9     │                      │
│    │          │          │        │      │                      │
└──┴─────┴─────┴────┴───┴───────────┘


司法院資訊處製作；財團法人民間司法改革基金會備份。
